臺灣彰化地方法院刑事判決　　　　　　 100年度訴字第1257號
公　訴　人　臺灣彰化地方法院檢察署檢察官
被　　　告　嚴莉穎
上列被告因違反毒品危害防制條例案件，經檢察官提起公訴（
100年度毒偵字第1718號），被告於本院準備程序中，就被訴事
實為有罪之陳述，本院合議庭裁定改由受命法官獨任進行簡式審
判程序，判決如下：
    主  文
嚴莉穎施用第一級毒品，累犯，處有期徒刑捌月。
    事  實
一、嚴莉穎前於民國88年間，因施用毒品案件，經臺灣臺中地方
    法院裁定送觀察、勒戒後，因評定認無繼續施用毒品傾向，
    於88年8月12日執行完畢釋放。又於92年間，再因施用毒品
    案件，經本院裁定送觀察、勒戒後，仍經評定認無繼續施用
    毒品傾向，於93年4月13日執行完畢釋放。復於觀察、勒戒
    後5年內之95年1月間某日起至95年5月9日止，犯連續施用第
    一級毒品罪，經本院以95年度訴字第1091號刑事判決，判處
    有期徒刑8月確定；再因犯施用第一級毒品罪，經臺灣臺中
    地方法院以96年度訴字第453號刑事判決，判處有期徒刑11
    月確定；其後因中華民國九十六年罪犯減刑條例施行，上開
    二罪，均經法院裁定減其宣告刑之二分之一，接續執行後，
    於96年11月20日執行完畢。詎仍不知悔改，復基於施用第一
    級毒品海洛因之犯意，於100年7月12日上午5時40分許，在
    行政院衛生署彰化醫院廁所內，以將第一級毒品海洛因摻水
    置入針筒注射手臂之方式，施用第一級毒品海洛因1次（該
    針筒注射已經嚴莉穎丟棄而滅失）。嗣於100年7月14日，經
    警至其住處搜索，並採集其尿液送驗，結果呈毒品嗎啡及可
    待因陽性反應。
二、案經彰化縣警察局田中分局報告臺灣彰化地方法院檢察署檢
    察官偵查起訴。
    理  由
一、被告嚴莉穎所涉，為死刑、無期徒刑、最輕本刑為3年以上
    有期徒刑或高等法院管轄第一審案件以外之罪，並於本院行
    準備程序時就被訴事實為有罪之陳述，本院合議庭依刑事訴
    訟法第273條之1第1項規定，裁定改由受命法官獨任行簡式
    審判程序，先予敘明。
二、按毒品危害防制條例就施用毒品者，僅限於「初犯」及「5
    年後再犯」二種情形，始應先經觀察、勒戒或強制戒治程序
    。倘被告於5 年內已再犯，經依法追訴處罰，縱其第3 次（
    或第3 次以上）再度施用毒品之時間，在初犯經觀察、勒戒
    或強制戒治執行完畢釋放5 年以後，已不合於「5 年後再犯
    」之規定，且因已於「5 年內再犯」，顯見其再犯率甚高，
    原實施觀察、勒戒或強制戒治，已無法收其實效，即應依毒
    品危害防制條例第10條處罰（參照最高法院95年度第7 次、
    97年度第5次刑事庭會議決議意旨）。被告嚴莉穎前因施用
    毒品案件，經臺灣臺中地方法院及本院分別裁定送觀察、勒
    戒後，均因評定認無繼續施用毒品傾向，先後於88年8月12
    日、93年4月13日執行完畢釋放。復自95年1月間某日起至95
    年5月9日止之間，犯連續施用第一級毒品罪，經本院以95年
    度訴字第1091號刑事判決，判處有期徒刑8月確定；再因犯
    施用第一級毒品罪，經臺灣臺中地方法院以96年度訴字第
    453號刑事判決，判處有期徒刑11月確定等情，有臺灣高等
    法院被告前案紀錄表在卷可憑，是被告曾於觀察、勒戒執行
    完畢釋放後，5年內再犯毒品危害防制條例第10條之罪，並
    經法院判處罪刑確定。復為本案施用第一級毒品犯行經警查
    獲，依上開說明，自與前揭條例第20條第3項之規定僅得適
    用於「5年後再犯」之情形不符，公訴人逕行起訴，並無不
    合。
三、上揭犯罪事實，業據被告嚴莉穎於警詢、偵訊及本院審理時
    坦承不諱（見偵卷第3頁反面、第25頁、本院卷第18頁反面
    、第21頁反面），且被告為警所採集之尿液經檢驗後，結果
    呈可待因及嗎啡陽性反應，有彰化縣警察局田中分局委託檢
    驗尿液代號與真實姓名對照單、詮昕科技股份有限公司編號
    00000000號濫用藥物尿液檢驗報告各1份在卷可稽（見偵卷
    第6、7頁），足認被告自白與事實相符。綜上，本案事證明
    確，被告犯行堪予認定，應依法論科。
四、按海洛因為毒品危害防制條例第2 條第2 項第1 款所規定之
    第一級毒品，被告嚴莉穎施用海洛因之行為，係犯毒品危害
    防制條例第10條第1項施用第一級毒品罪。其為施用第一級
    毒品而持有海洛因之低度行為，已為其施用之高度行為所吸
    收，不另論罪。又被告自95年1月間某日起至95年5月9日止
    之間，犯連續施用第一級毒品罪，經本院以95年度訴字第
    1091號刑事判決，判處有期徒刑8月確定；再因犯施用第一
    級毒品罪，經臺灣臺中地方法院以96年度訴字第453號刑事
    判決，判處有期徒刑11月確定；其後因中華民國九十六年罪
    犯減刑條例施行，上開二罪，均經法院裁定減其宣告刑之二
    分之一，接續執行後，於96年11月20日執行完畢等情，有臺
    灣高等法院被告前案紀錄表可稽，其於有期徒刑執行完畢後
    ，5年內故意再犯本案最重本刑為有期徒刑以上之罪，為累
    犯，應依刑法第47條第1項規定加重其刑。爰審酌被告雖經
    觀察、勒戒及強制戒治之治療程序，仍未徹底戒除惡習遠離
    毒害，仍有多次施用毒品之行為，顯未能善體國家協助毒品
    施用者戒除毒害之良法美意，缺乏禁絕毒害決心，惟念及施
    用毒品本質上係戕害自身健康之行為，尚未嚴重破壞社會秩
    序或侵害他人權益，且被告於犯後坦承犯行，並於本院審理
    時深表悔悟，犯後態度良好，暨斟酌其犯罪之動機、目的、
    手段、高職肄業之智識程度、尚有幼孫（被告幼孫之生母即
    其女兒已亡故）與患病中之老父需其照料，以及所生之危害
    等一切情狀，量處如主文所示之刑，以示懲儆。
據上論斷，應依刑事訴訟法第273 條之1 第1 項、第299 條第1
項前段，毒品危害防制條例第10條第1 項，刑法第11條前段、第
47條第1項，判決如主文。
本案經檢察官何玉鳳到庭執行職務。
中    華    民    國   100    年    11    月    16    日
                  刑事第一庭        法  官  張佳燉
以上正本證明與原本無異。
如不服本判決應於收受判決後10日內向本院提出上訴書狀，並應
敘述具體理由；其未敘述上訴理由者，應於上訴期間屆滿後20日
內向本院補提理由書狀(均須按他造當事人之人數附繕本)「切勿
逕送上級法院」。
中    華    民    國   100    年    11    月    16    日
                                    書記官  黃當易
附錄：
毒品危害防制條例第10條第1項
施用第一級毒品者，處 6 月以上 5 年以下有期徒刑。